臺灣雲林地方法院刑事判決　　　　　　　 96年度易字第385號
公　訴　人　臺灣雲林地方法院檢察署檢察官
被　　　告　戊○○
　　　　　　　　　　　12號3.
上列被告因詐欺等案件，經檢察官提起公訴（95年度偵字第5517
、5766號、96年度偵字第558 、1185號），被告於準備程序進行
中就被訴事實為有罪之陳述，本院合議庭裁定進行簡式審判程序
，判決如下：
    主  文
戊○○所犯如附表所示之罪，各處如附表所示之刑，均減刑，詳
如附表所載。應執行有期徒刑貳年陸月，如易科罰金，以銀元
佰元折算壹日。
    事  實  及  理  由
一、本件係經被告戊○○於準備程序進行中就被訴事實為有罪之
    陳述，而經本院合議庭裁定以簡式審判程序審理，則依刑事
    訴訟法第273 條之2 、同法第159 條第2 項之規定，不適用
    傳聞法則有關限制證據能力之相關規定；並得依同法第310
    條之2 之準用同法第454 條之規定製作略式判決書，僅需記
    載犯罪事實、證據名稱及應適用之法條，並得以簡略方式為
    之，合先敘明。
二、犯罪事實：戊○○明知某真實姓名年籍不詳之成年女子係詐
    騙集團成員，亟需人頭帳戶供詐騙或恐嚇被害人交付財物所
    用，竟同意加入該詐騙集團擔任收購人頭帳戶之工作，而與
    該名女子及其所屬之詐騙集團成員，共同基於意圖為自己不
    法所有之犯意聯絡，由該名女子自民國95年4 月間起，以刊
    登報紙廣告之方式，向附表匯入帳戶欄所示之帳戶所有人接
    洽收購或承租帳戶事宜，再由戊○○以電話與附表所示之帳
    戶所有人聯絡，於附表所示帳戶取得時間、地點及代價，向
    他人收購或承租他人帳戶，戊○○每取得1 個帳戶可獲得新
    臺幣（下同）500 元之報酬，並將其所取得如附表匯入帳戶
    欄所示帳戶之存摺、提款卡及密碼，交由該女子所屬之詐騙
    集團分別為下列詐欺取財及恐嚇取財犯行：
    (一)詐騙集團成員於95年11月1 日下午3 時許，撥打電話向乙○○詐稱：我是你朋友，要向你調錢去批發茶葉云云，致
      乙○○誤信為真，陷於錯誤，依該詐騙集團成員之指示，
      於95年11月1 日下午3 時11分許，在臺中市○區○村○路
      ○○○路路口之某超商自動櫃員機，匯款10,000元；同日
      下午3 時23分許，匯款20,000元；於翌日即11月2 日上午
      10時44分許，在臺中市○○路與大墩12街路口之某超商自
      動櫃員機，匯款10,000元，合計匯款40,000元至丙○○所
      有之合作金庫斗六分行帳號0000000000000 號帳戶內（即
      附表編號1 之犯行）。
    (二)詐騙集團成員於95年11月2 日上午11時25分許，撥打電話
      向己○○詐稱：我是你男朋友姊姊的朋友，要向你借錢云
      云，致己○○誤信為真而陷於錯誤，依該詐騙集團成員之
      指示，於同日中午12時13分許，至臺北市北投區○○○路
      132 號五信石牌分社，以ATM 轉帳之方式匯款20,000 元
      至丙○○合作金庫斗六分行帳號0000000000000 號帳戶內
      （即附表編號2 之犯行）。
    (三)詐騙集團成員於95年10月31日上午某時許，撥打電話向辛○○恫嚇稱：你的兒子在我們手中，趕快匯款等語，致辛○○心生畏懼，隨即於同日上午某時，依該詐騙集團成員
      之指示，前往臺南縣鹽水鎮○○路49號之臺南縣鹽水鎮農
      會，將50,000元匯入丙○○合作金庫斗六分行帳號000000
      0000000 號帳戶內，嗣該詐騙集團於同日下午1 時39分許
      ，又將該50,000元中之30,000元轉入甲○○所有之第一商
      業銀行斗南分行帳號00000000000 號帳戶（即附表編號3
      之犯行）。
    (四)詐騙集團成員於95年4 月24日，撥打電話向癸○○詐稱：
      有電話費15,000多元未繳云云，致癸○○誤信為真，陷於
      錯誤，依該詐騙集團成員之指示，將其所有陽信商業銀行
      帳戶申辦語音轉帳，並將密碼告知詐騙集團，致該帳戶內
      所有存款164,214 元遭詐騙集團轉帳至王淑寶中華郵政股
      份有限公司（下稱中華郵政）崙背郵局局號0000000 號、
      帳號0000000 號帳戶內（即附表編號4 之犯行）。
    (五)詐騙集團成員於95年10月23日上午8 時許，撥打電話向壬○○詐稱：身分證遭他人冒用，須將銀行內的存款存入安
      全帳戶云云，致壬○○誤信為真，陷於錯誤，依該詐騙集
      團成員之指示，於95年10月23日某時許，匯款600,000 元
      至莊昆衛中華郵政大里大新街郵局局號0000000號、 帳號
      0000000 號帳戶內（即附表編號5 之犯行）。
    (六)詐騙集團成員於95年11月1 日，透過電話向丁○○詐稱：
      要先行匯款，才能代辦相關貸款作業云云，致丁○○誤信
      為真，陷於錯誤，依該詐騙集團成員之指示，於95年11月
      1 日上午10時27分許，匯款13,200元；同年11月2 日再分
      別匯款25,067元、25,067元、27,030元，至韓明益中國信
      託商業銀行斗六分行帳號000000000000號帳戶內（即附表
      編號6 之犯行）。
    (七)詐騙集團成員於95年10月28日下午1 時30分許，透過網路
      即時通方式向子○○佯稱：要談軟體案子云云，並與子○○相約於同日晚間7 時許，在臺北市松山火車站見面，迨
      子○○抵達該處後，即由該集團某成員撥打電話向子○○
      恫嚇稱：其為竹聯幫份子，要對家人不利等語，致子○○
      心生畏懼，乃依該集團之指示，於同日以ATM 轉帳方式，
      匯款66,000元至楊文蘭第一商業銀行斗南分行帳號000000
      00000 號帳戶內（即附表編號7 之犯行）。
三、前項犯罪事實，有下列證據可資為佐：
    (一)被告戊○○於警詢、偵查中之供述及於本院審理時之自白
      。
    (二)證人即被害人乙○○、己○○、癸○○、壬○○、丁○○
      、潘國龍於警詢時之證言；辛○○於偵查中之證言。
    (三)證人即出售帳戶之甲○○、蔡明志、韓明益、楊文蘭於警
      詢及偵查中之證言；王淑寶、丙○○於警詢時之證言；莊
      昆衛於偵查中之證言。
    (四)自動櫃員機交易明細表影本4 紙；辛○○之臺南縣鹽水鎮
      農會顧客基本資料、郵政存簿儲金儲金簿影本各1 份；萬
      泰商業銀行匯款申請書（存根聯）；第一商業銀行自動櫃
      員機交易明細表1 紙。
    (五)臺中市警察局第三分局受理刑事案件報案三聯單、高雄縣
      政府受理刑事案件報案三聯單、臺北市政府大安分局受理
      各類案件紀錄表各1 紙；內政部警政署反詐騙案件紀錄表
      共3 紙。
    (六)丙○○之身分證、健保卡影本；甲○○之駕照影本；王淑
      寶之身份證影本；莊昆衛之身份證影本；韓明益之身份證
      、健保卡影本；楊文蘭之身份證影本各1 份。
    (七)甲○○之第一商業銀行斗南分行交易明細資料1 份；丙○○之合作金庫商業銀行斗六分行新開戶建檔登錄單、客戶
      當月份交易資料查詢單各1 份；王淑寶之郵局查詢帳戶最
      近交易資料、以局號帳號查詢客戶基本資料各1 份；莊昆
      衛之中華郵政股份有限公司台中郵局開戶資料及交易明細
      表；楊文蘭之第一商業銀行開戶資料及交易明細表。
    (八)扣案之蔡明志之第一商業銀行西螺分行帳戶存摺1 本、提
      款卡1 張及手機2 支。
四、按行為後法律有變更者，應將行為時之法律與裁判時之法律
    比較適用最有利於行為人之法律；又新舊刑法關於刑之規定
    ，雖同採從輕主義，惟比較時仍應就罪刑有關之共犯、未遂
    犯、想像競合犯、牽連犯、連續犯、結合犯，以及累犯加重
    、自首減輕暨其他法定加減原因與加減例等一切情形，綜其
    全部罪刑之結果而為比較，再適用有利於行為人之法律處斷
    ，而不得一部割裂分別適用不同之新舊法（最高法院24年上
    字第4634號判例意旨、95年5 月23日刑事庭第8 次會議決議
    參照）。本件被告戊○○於犯罪事實欄(四)所示之犯罪行為後
    ，刑法已於94年1 月7 日修正，94年2 月2 日公布，並於95
    年7 月1 日施行，其中：(一)修正前刑法第33條第5 款規定：
    「罰金：1 元以上」，而依修正後刑法第33條第5 款規定：
    「罰金：新臺幣1,000 元以上，以百元計算之。」比較修正
    前後刑法第339 條第1 項所定之罰金法定刑最低額，修正後
    之規定並未較有利於被告；(二)刑法第28條關於共同正犯之規
    定均經修正，而本件被告依修正前後之刑法規定均構成共同
    正犯，新舊法比較結果，修正後之刑法對被告並無較有利之
    情形。綜上全部罪刑之結果而為比較，以修正前之刑法較有
    利於被告，就被告所為犯罪事實欄(四)所示犯行，應適用修正
    前之刑法規定論處，先予敘明。
五、核被告戊○○就犯罪事實欄(一)、(二)、(四)、(五)、(六)所為，均係
    犯刑法第339 條第1 項之詐欺取財罪；就犯罪事實欄(三)、(七)
    所為，均係犯同法第346 條第1 項之恐嚇取財。被告就上開
    犯行與該姓名年籍不詳之成年女子、如犯罪事實欄(一)至(七)所
    述之詐騙集團成員間，有犯意聯絡及行為分擔，均為共同正
    犯。被告犯罪事實欄(一)至(七)所示各次犯行，犯罪時間、地點
    及被害人均有不同，應認其犯意各別，而分論併罰。爰審酌
    被告為詐騙集團收購帳戶供詐騙及恐嚇取財之用，對社會造
    成之危害非輕，各被害人受詐騙、恐嚇之金額及情節，及其
    犯後坦承犯行，尚知悔悟，教育程度高中肄業等一切情狀，
    分別量處如主文所示之刑。又被告所犯上開各罪，犯罪時間
    均係於96年4 月24日之前，且無中華民國96年罪犯減刑條例
    所定不得減刑之情形，應依同條例第2 條第1 項第3 款規定
    減其宣告刑2 分之1 ，而被告所犯上開各罪，均為最重本刑
    5 年以下有期徒刑之罪，依該條例減刑後為6 月以下有期徒
    刑，爰依同條例第9 條規定，除犯罪事實欄(四)即附表編號4
    所示之罪，依修正前刑法之規定，諭知減刑後易科罰金之折
    算標準外，所犯其餘各罪，均依修正後刑法規定，諭知減刑
    後易科罰金之折算標準。被告所犯上開罪刑，並依修正前刑
    法第41條第2 項、第51條第5 款之規定，定其應執行之刑及
    諭知易科罰金之折算標準。
六、又本件被告係於95年7 月1 日刑法修正施行前，犯併合處罰
    數罪中之一罪即犯罪事實欄(四)所示犯行，且被告所犯其餘各
    罪經減刑後，均符合刑法第41條第1 項得易科罰金之規定，
    依刑法施行法第3 條之1 第3 項之規定，仍適用修正前刑法
    第41條第2 項規定，即該併合處罰之數罪，其應執行之刑逾
    6 月者，亦得易科罰金。再被告於裁判確定前犯數罪，其中
    犯罪事實欄(四)之犯罪在刑法修正施行前，且其易刑折算標準
    與所犯其餘各罪不同，依刑法第2 條第1 項之規定，比較刑
    法第51條第5 款及第41條第1 項前段易科罰金折算標準之規
    定：(一)刑法第51條第5 款之規定修正後，將宣告多數有期徒
    刑定執行刑之上限，由修正前之不得逾20年，提高為不得逾
    30年，其餘則無不同，比較結果，修正後之規定並未較有利
    ；(二)關於易科罰金之折算標準，依修正前刑法第41條第1 項
    前段及罰金罰鍰提高標準條例第2 條（現已刪除）之規定，
    應以銀元300 元即新臺幣900 元折算1 日；依修正後刑法第
    41條第1 項前段之規定，則以新臺幣1,000 元、2,000 元或
    3,000 元折算1 日，比較修正前後之易科罰金折算標準，以
    修正前之刑法規定較為有利，是於本件減刑後定應執行刑時
    ，仍適用修正前之刑法規定，定其應執行之刑及諭知易科罰
    金之折算標準，附此敘明。
七、扣案之蔡明志第一商業銀行存摺及提款卡，並非屬本案犯罪
    行為人所有之物，爰不予宣告沒收；另手機2 支，並非違禁
    物，被告復供稱手機2 支均係該姓名年籍不詳之成年女子交
    付供其用以聯絡之物，依卷內資料，無法證明該手機已屬被
    告所有或本案共犯所有供本案犯罪所用之物，亦不予宣告沒
    收。
八、據上論斷，應依刑事訴訟法第273 條之1 第1 項、第299 條
    第1 項、第310 條之2 、第454 條第1 項，刑法第2 條第1
    項前段、第28條、第339 條第1 項、第346 條第1 項、第41
    條第1 項前段，修正前刑法第28條、第41條第1 項前段、第
    2 項、第51條第5 款，刑法施行法第1 條之1 第1 項、第2
    項前段，中華民國96年罪犯減刑條例第2 條第1 項第3 款、
    第7 條、第9 條，罰金罰鍰提高標準條例第2 條（刪除前）
    ，判決如主文。
本案經檢察官庚○○到庭執行職務。
中　　華　　民　　國　　96　　年　　11　　月　　5 　　日
                  刑事第二庭    法  官　王　素　珍
以上正本證明與原本無異。
如不服本判決，應於判決收受後10日內，向本院提出上訴狀（須
附繕本）。
                                書記官　吳　伊　婷
中　　華　　民　　國　　96　　年　　11　　月　　7 　　日
附錄本案論罪科刑法條：
中華民國刑法第339條第1項
（普通詐欺罪）
意圖為自己或第三人不法之所有，以詐術使人將本人或第三人之
物交付者，處5 年以下有期徒刑、拘役或科或併科1 千元以下罰
金。
以前項方法得財產上不法之利益或使第三人得之者，亦同。
前二項之未遂犯罰之。
中華民國刑法第346條第1項
（單純恐嚇罪）
意圖為自己或第三人不法之所有，以恐嚇使人將本人或第三人之
物交付者，處6 月以上5 年以下有期徒刑，得併科1 千元以下罰
金。
以前項方法得財產上不法之利益，或使第三人得之者，亦同。
前二項之未遂犯罰之。
附表：
┌──┬───┬───────┬────────┬────┬───────┐
│編號│被害人│　匯入帳戶    │  帳戶取得時間  │ 罪  名 │   宣告刑及   │
│    │      │              │  、地點及代價  │        │   減刑刑期   │
├──┼───┼───────┼────────┼────┼───────┤
│1   │乙○○│戶名：丙○○；│於95年10月下旬某│共同犯詐│有期徒刑拾月，│
│    │      │合作金庫商業銀│日，在雲林縣西螺│欺取財罪│減為有期徒刑伍│
│    │      │行斗六分行帳號│鎮○○道附近某超│        │月，如易科罰金│
│    │      │0000000000000 │商，以2 本帳戶共│        │，以新臺幣壹仟│
│    │      │號帳戶。      │15,000元之代價，│        │元折算壹日。  │
│    │      │              │向丙○○購得。  │        │              │
├──┼───┼───────┼────────┼────┼───────┤
│2   │己○○│戶名：丙○○；│同上。          │共同犯詐│有期徒刑拾月，│
│    │      │合作金庫商業銀│                │欺取財罪│減為有期徒刑伍│
│    │      │行斗六分行帳號│                │        │月，如易科罰金│
│    │      │0000000000000 │                │        │，以新臺幣壹仟│
│    │      │號帳戶。      │                │        │元折算壹日。  │
├──┼───┼───────┼────────┼────┼───────┤
│3   │辛○○│戶名：丙○○；│丙○○帳戶之取得│共同犯恐│有期徒刑壹年，│
│    │      │合作金庫商業銀│方式同上；甲○○│嚇取財罪│減為有期徒刑陸│
│    │      │行斗六分行帳號│帳戶係於95年10月│        │月，如易科罰金│
│    │      │0000000000000 │間某日，在雲林縣│        │，以新臺幣壹仟│
│    │      │號帳戶。      │斗南鎮○○路麥當│        │元折算壹日。  │
│    │      │戶名：甲○○；│勞餐飲店，以2 本│        │              │
│    │      │第一商業銀行斗│帳戶8,000 元之代│        │              │
│    │      │南分行帳號5226│價購得。        │        │              │
│    │      │0000000 號帳戶│                │        │              │
│    │      │。            │                │        │              │
├──┼───┼───────┼────────┼────┼───────┤
│4   │癸○○│戶名：王淑寶；│於95年4 月10日下│共同犯詐│有期徒刑拾月，│
│    │      │中華郵政崙背郵│午4 時30分許，在│欺取財罪│減為有期徒刑伍│
│    │      │局局號0000000 │雲林縣崙背鄉崙前│        │月，如易科罰金│
│    │      │號、帳號037697│村崙前84號前，以│        │，以銀元佰元│
│    │      │6 號帳戶。    │5,000 元向王淑寶│        │折算壹日。    │
│    │      │              │購得。          │        │              │
├──┼───┼───────┼────────┼────┼───────┤
│5   │壬○○│戶名：莊昆衛；│於95年9 、10月間│共同犯詐│有期徒刑拾月，│
│    │      │中華郵政大里大│某日，在臺中市中│欺取財罪│減為有期徒刑伍│
│    │      │新街郵局局號00│華路，以4,000 元│        │月，如易科罰金│
│    │      │21577 號、帳號│之代價，向莊昆衛│        │，以新臺幣壹仟│
│    │      │0000000 號帳戶│購得。          │        │元折算壹日。  │
│    │      │。            │                │        │              │
├──┼───┼───────┼────────┼────┼───────┤
│6   │丁○○│戶名：韓明益；│95年9 、10月間某│共同犯詐│有期徒刑拾月，│
│    │      │中國信託商業銀│日，在雲林縣莿桐│欺取財罪│減為有期徒刑伍│
│    │      │行斗六行帳號46│鄉六合村新庄42號│        │月，如易科罰金│
│    │      │000000000 號帳│，以每月每個帳戶│        │，以新臺幣壹仟│
│    │      │戶。          │15,000元之代價，│        │元折算壹日。  │
│    │      │              │向韓明益租得。  │        │              │
├──┼───┼───────┼────────┼────┼───────┤
│7   │子○○│戶名：楊文蘭；│95年10月25日，在│共同犯恐│有期徒刑壹年，│
│    │      │第一商業銀行斗│雲林縣斗南鎮延平│嚇取財罪│減為有期徒刑陸│
│    │      │南分行帳號5226│路麥當勞餐飲店，│        │月，如易科罰金│
│    │      │0000000號帳戶 │以每本3,000 元之│        │，以新臺幣壹仟│
│    │      │。            │代價，向楊文蘭購│        │元折算壹日。  │
│    │      │              │得。            │        │              │
└──┴───┴───────┴────────┴────┴───────┘
